臺灣高等法院臺中分院民事判決
                                     110年度上易字第13號
上  訴  人  林欣潔  

訴訟代理人  吳念恒律師
被 上訴 人  劉若蕎  
            周展廷  
上  二  人
訴訟代理人  涂芳田律師

上列當事人間請求損害賠償事件，上訴人對於中華民國109年10
月27日臺灣臺中地方法院109年度訴字第1823號第一審判決提起
上訴，本院於110年3月24日言詞辯論終結，判決如下：
    主  文
上訴駁回。
第二審訴訟費用由上訴人負擔。
    事實及理由
一、上訴人主張：
    上訴人與訴外人張○○為夫妻關係，婚姻關係仍存續中，被上
    訴人乙○○、甲○○原亦為夫妻關係。乙○○前因工作往來而認識
    張○○，明知張○○為有配偶之人，竟自民國107年11月起與張○
    ○發生性行為，嗣經上訴人發現後，張○○雖書立悔過書，惟
    事後仍有往來，兩造與張○○遂於108年9月3日共同簽立切結
    書（下稱系爭切結書），約定乙○○承諾日後不得再與張○○有
    任何聯繫或接觸往來，如違約者，應依系爭切結書第3條約
    定，給付上訴人新臺幣（下同）200萬元之懲罰性違約金，
    並於系爭切結書第4條約定，由甲○○擔任乙○○之連帶保證人
    。詎乙○○仍於109年3月5日上午以其門號0000-000000（下稱
    甲門號）手機撥打張○○之手機門號0000-000000（下稱乙門
    號）聯繫，張○○雖未接聽，仍不影響乙○○確有違約之事實。
    爰依系爭切結書第3、4條約定，請求被上訴人應連帶給付上
    訴人100萬元，及自起訴狀繕本送達翌日起至清償日止，按
    年息5%計算之利息（下稱100萬元本息）。
二、被上訴人則以：
    系爭切結書第2條所謂聯繫，應解為不含一方撥打電話而他
    方未接聽之情形。況乙○○不曾於109年3月5日撥打電話給張○
    ○，實係訴外人即乙○○現任男友賴○○所撥打，故未違約，自
    無須給付違約金。又被上訴人二人已於109年1月3日離婚，
    甲○○不再是乙○○之配偶，應無法約束乙○○，不符系爭切結書
    第4條配偶之要件，應無須負連帶保證之責等語，資為抗辯
    。
三、兩造之聲明：
(一)上訴人之聲明：
  ⒈原判決廢棄。
  ⒉被上訴人應連帶給付上訴人100萬元本息。
(二)被上訴人之答辯聲明：
　　上訴駁回。
四、兩造不爭執事項（部分用語及編排順序依卷證文義略作調整
    ）：
(一)上訴人與張○○為配偶關係。
(二)兩造與張○○於108年9月3日簽署系爭切結書（見原審卷第25-
    27頁）。
(三)被上訴人二人已於109年1月3日兩願離婚（見原審卷第43頁
    ）。
(四)甲門號為乙○○所使用。
(五)張○○所使用乙門號手機曾於109年3月5日出現甲門號之來電
    顯示（見原審卷第31頁），但張○○未接聽。
五、兩造爭執事項（部分用語及編排順序依卷證文義略作調整）
    ：
(一)乙○○有無違反系爭切結書第2條約定，即於109年3月5日撥打
    電話給張○○？
(二)上訴人依系爭切結書第3、4條約定，請求被上訴人應連帶給
    付上訴人100萬元本息，是否有據？
六、本院之判斷：   
(一)乙○○有無違反系爭切結書第2條約定？
  ⒈按當事人主張有利於己之事實者，就其事實有舉證之責任，
    民事訴訟法第277條前段定有明文。次按請求履行債務之訴
    ，除被告自認原告所主張債權發生原因之事實外，應先由原
    告就其主張此項事實，負舉證之責任，必須證明其為真實後
    ，被告於其抗辯事實，始應負證明之責任，此為舉證責任分
    擔之原則（最高法院43年台上字第377號判例要旨參照）。
    是負有舉證責任之當事人，若未能證實自己主張之事實為真
    實，縱然他方就其抗辯事實即令不能舉證，或其所舉證據尚
    有疵累，亦應受敗訴之判決（最高法院108年度台上字第129
    號判決要旨參照）。
  ⒉查上訴人主張乙○○違反系爭切結書第2條禁止聯繫約定乙節，
    為被上訴人所否認。是依前開說明，自應先由上訴人就其主
    張違約之利己事實，負舉證責任。
  ⒊次查上訴人主張乙○○有違約事實，無非以張○○所使用乙門號
    手機曾於109年3月5日出現甲門號之來電顯示（見原審卷第3
    1頁），為其主要依據。
  ⒋惟查證人賴○○於原審審理時證稱：乙○○因甲○○拒絕再當保證
    人而苦惱，且因工作壓力常發病，伊因此於109年3月5日以
    乙○○手機打電話給張○○溝通，張○○未接聽，伊延至109年5月
    間始告知乙○○曾撥打此通電話等語（見原審卷第186-189頁
    ），核與乙○○於原審所提109年5月12日傳送上訴人之簡訊「
    ...自從簽了協議書（指系爭切結書）後，我的病發得很嚴
    重，甚至會失憶，做了什麼事情也沒有印象，我到現在也沒
    有辦法工作賺錢，突然接到你的電話，我也很納悶，這幾天
    下來到昨天，我才跟我男朋友（指賴○○）講你要求償的事情
    ，才發現電話是我男朋友拿我的手機打的，因為我一直為了
    不能工作這件事情，病情越來越嚴重，所以他才想找你先生
    ，再來我若是找你先生，先別說要求償這件事，我也早就被
    我男朋友打死了吧，目前我男朋友是我唯一的依靠，我不可
    能拿這件事開玩笑...」內容（見原審卷第89頁），大抵相
    符，足見賴○○所為證言，尚非全然無稽。
  ⒌又查乙○○確因簽訂系爭切結書而失去工作，並因甲○○拒絕再
    當保證人而苦惱，故陸續前往診所就醫等情，此由系爭切結
    書第1條明載「乙方乙○○應於其育嬰留職停薪期滿即109年8
    月1日起，自其任職之嘉濠廣告有限公司離職...」（見原審
    卷第25頁），及卷附心身美診所109年2月3日乙○○之病歷載
    明「生活失重，曾回原公司上班2天...但前夫（指甲○○）阻
    止pt（病患patient之簡稱，指乙○○）或要求pt換和解書（
    指系爭切結書）保證人（見原審卷第83頁）；又乙○○嗣後復
    於109年2月18日、同年4月21日前往心身美診所求診（見原
    審卷第85頁）；另自109年2月6日起因「無預兆偏頭痛」、
    「持續性憂鬱症」等病症，多次前往博智診所就醫，亦有該
    診所109年9月25日診斷證明書附卷可稽（見原審卷第203頁
    ）；暨乙○○曾於109年2月4日傳送簡訊予上訴人，表明伊簽
    訂系爭切結書後，因此失去工作，且因離婚須支出扶養費，
    生活並陷入困境，不惜向上訴人跪求，請求同意讓伊返回原
    公司工作各情（見原審卷第87頁），應可明瞭。再參酌甲○○
    自與乙○○離婚迄今，始終以不再具備其配偶之身分，據以否
    認應負連帶保證責任，益徵賴○○證稱乙○○因甲○○拒絕再當保
    證人而苦惱，故有撥打乙門號溝通之舉，應非虛妄，自堪憑
    採。復參以賴○○既知悉乙○○為諸多煩事所苦惱，且客觀上乙
    ○○確有頻繁就醫看診紀錄，以其身為乙○○之男友，彼此間具
    有親密情感，豈有任憑其病情加重而坐視不管之理！則賴○○
    體恤乙○○深陷困境，事先未經告知情況下，即以甲門號手機
    撥打乙門號，應符人情事理之常，難認有何不實之處。上訴
    人徒憑被上訴人二人、賴○○與伊於「特定時段」之通話內容
    ，未提及更改保證人乙事（見本院卷第41-45、117-123頁）
    ，據以否認賴○○證言之真實性，應非可採。況賴○○延至109
    年10月6日始前往原法院作證（見原審卷第183頁），距109
    年3月5日撥打電話時相隔7個月之久，難免因時間流逝、記
    憶能力、陳述能力，乃至於開庭時臨場反應，或其他情事，
    致記憶淡忘、陳述疏漏，或所述情節與實際情形稍有出入。
    是以，上訴人僅以賴○○將撥打電話時間原為上午說成下午，
    及乙門號已將甲門號設定為黑名單而無法接通，賴○○卻說成
    沒接通等枝微末節問題，據以否認賴○○所為證言之真實性，
    亦難憑採。
  ⒍另查上訴人雖以乙○○於109年4月29日於電話中坦承乙門號未
    儲存於甲門號手機通訊錄，並於109年5月12日傳送簡訊給上
    訴人委任律師，自承109年3月5日電話可能是小孩誤撥各情
    ，據以質疑賴○○證言之憑信性。惟乙○○究竟有無自通 訊錄
    刪除乙門號？如有刪除，是否早於109年3月5日前刪除，致
    賴○○而無法撥打乙門號？單憑前述通話內容實難釐清。況乙
    ○○抗辯不想讓賴○○牽扯進來，始提及可能是小孩誤撥乙節，
    乃出於保護男友之貼心舉動，亦符人情之常，應屬合理可採
    。是以，上訴人憑此否認賴○○證言之憑信性，亦難憑採。
  ⒎綜上，上訴人所為舉證，尚難肯認乙○○曾於109年3月5日撥打
    電話給張○○，或有何其他違反系爭切結書第2條禁止聯繫約
    定情事，縱被上訴人就其抗辯事實即令不能舉證，或其等所
    舉證據尚有疵累，自不能因此准許上訴人之請求。
(二)上訴人依系爭切結書第3、4條約定，請求被上訴人應連帶給
    付上訴人100萬元本息，是否有據？
  ⒈查上訴人未能證明被上訴人有何違約事實存在，則乙○○即無
    須給付違約金，甲○○亦無須負連帶保證之責任，應屬當然。
　⒉從而，上訴人依系爭切結書第3、4條約定，請求被上訴人應
    連帶給付上訴人100萬元本息，應無依據。
七、綜上所述，上訴人依系爭切結書第3、4條約定，請求被上訴
    人應連帶給付100萬元本息，非屬正當，不應准許。從而原
    審所為上訴人敗訴之判決，並無不合。上訴論旨指摘原判決
    不當，求予廢棄改判，為無理由，應駁回其上訴。
八、本件事證已臻明確，且上訴人無法證明乙○○曾撥打電話給張
    ○○乙事，則系爭切結書第2條約定所謂「聯繫」之定義，及
    系爭切結書第4條約定所謂「配偶」是否包含事後已離婚之
    配偶在內，即無詳究推敲之必要；暨兩造其餘之攻擊或防禦
    方法及所用之證據，經本院斟酌後，認為均不足以影響本判
    決之結果，爰不逐一論列，附此敘明。
九、據上論結，本件上訴為無理由，依民事訴訟法第449條第1項
    、第78條，判決如主文。
中　　華　　民　　國　　110 　年　　4　　 月　　14　　日
    　　      民事第二庭  審判長法  官  楊 國 精
  　　　 　　　　　　　　       法  官  李 立 傑
         　　　　   　　     　 法  官  陳 正 禧 
正本係照原本作成。            
不得上訴。
                                書記官  陳 三 軫 

中　　華　　民　　國　　110 　年　　4 　　月　　14　　日